臺灣高等法院刑事判決
109年度上訴字第4211號
上  訴  人  
即  被  告  魏榜首




上列上訴人因毒品危害防制條例等案件，不服臺灣桃園地方法院
108年度訴字第1225號，中華民國109年8月20日第一審判決（起
訴案號：臺灣桃園地方檢察署108年度毒偵字第1528號、第3045
號、108年度偵字第7851號），提起上訴，本院判決如下：
    主  文
上訴駁回。
    理  由
一、公訴意旨略以：被告魏榜首(原名魏榜佐)基於施用第二級毒
    品之犯意，於民國108年5月20日晚間6時許，在桃園市楊梅
    區金山街某賭場內，以不詳方式，施用第二級毒品甲基安非
    他命1次。嗣於108年5月21日晚間9時許，在桃園市○鎮區○○
    路000號前，為警查獲，經採集其尿液檢驗後，結果呈安非
    他命、甲基安非他命陽性反應，因認被告涉犯毒品危害防制
    條例第10條第2項之施用第二級毒品罪嫌等語。
二、原判決意旨略以：被告魏榜首前因施用第二級毒品之犯意，
    於108年5月20日晚間10時30分許為警採集尿液回溯120小時
    內某時，在臺灣地區某不詳處所，以不詳方式，施用第二級
    毒品甲基安非他命1次。嗣於108年5月20日下午16時35分許
    ，為警持搜索票，在桃園市○○區○○街000巷00號5樓執行搜索
    ，經被告同意採集尿液送驗後，結果呈甲基安非他命陽性反
    應之事實（下稱前案），業據臺灣桃園地方檢察署檢察官聲
    請簡易判決處刑，並於108年8月26日經原法院判處有期徒刑
    4月，後於108年9月26日判決確定。又本案被告係於108年5
    月21日21時許，在桃園市○鎮區○○路000號前為警攔查，經其
    同意於108年5月22日10時許採集尿液送驗，結果呈安非他命
    、甲基安非他命陽性反應等情，業經被告供述明確，復有相
    關證物在卷可參；再依被告於偵查、原審準備程序時之供述
    ，可知前案與本案施用毒品之時間重疊、地點均相同，堪認
    本件公訴意旨就被告涉嫌施用第二級毒品犯行，核與前案確
    定判決之施用第二級毒品行為，係屬同一事實，自為前案確
    定判決效力所及，依上開說明，本件爰不經言詞辯論，逕為
    諭知免訴之判決等語。
三、上訴意旨略以：㈠本案經108年度訴字第1225號判決就施用第
    二級毒品免訴，改以108年度訴字第1225號裁定被告送觀察
    勒戒，被告為此不服，特此提起上訴；㈡該案緣於警察持拘
    票，自友人家中行使拘提，未遵守相關之程序，不僅擅闖民
    宅，更拘提拘票所載以外之人，強行壓制推入民宅。警方無
    搜索票進入民宅，搜索扣押之程序已嚴重侵犯人民隱私及財
    產權，被告既非現行犯、通緝犯，更非拘票所載應受拘提之
    人，對此重要之基本權利，實不容警方如此任意為之。警方
    既非合法進入民宅，更未有合理懷疑，足認被告有犯罪之情
    形，或有事實足認被告對於已發生或即將發生之犯罪知情，
    又被告並無持有自傷或傷害他人生命或身體之器物，即不該
    違法逮捕，剝奪被告之人身自由，並強行壓制進行搜索。是
    該案件警方已違法逮捕、搜索，在違反一目瞭然法則，以及
    不足以認定被告有犯罪嫌疑之情況下，強制壓制被告的行為
    ，已侵犯人民之基本權利，因而該案前置程序不符，故其後
    之扣押物已無證據能力，請求依法宣告被告無罪云云。
四、本院之判斷：
　㈠案件曾經判決確定者，應諭知免訴之判決，並得不經言詞辯
    論為之，刑事訴訟法第302條第1款、第372條分別定有明文
    。又國家刑罰權之行使，須謹守「一事不二罰」原則；所謂
    「一事不二罰」，係指對於同一犯罪行為，基於法秩序之維
    護與人民權益受剝奪應符比例原則之精神，施以法律評價，
    只許擇一種刑事處罰為之，並僅能處罰一次，不得重複施罰
    ，始合公平正義理念（最高法院94年度台上字第6919號判決
    意旨參照）。再以刑事訴訟法第302條第1款所謂案件曾經判
    決確定，應諭知免訴之判決者，係指同一案件曾經實體上判
    決確定，其犯罪之起訴權業已消滅，不得再為訴訟之客體，
    亦即同一事實曾經實體上判決確定者，依一事不再理原則，
    自不得再為實體上之判決（最高法院100年度台上字第1733
    號判決意旨參照）。
　㈡本案被告魏榜首於原審判決後提起上訴，觀諸被告整體上訴
    意旨，被告就原審判決免訴部分係稱：原審「改以」裁定被
    告送觀察、勒戒，被告不服提起上訴，並指稱警方拘捕與搜
    索程序違法而主張證據排除，復請求法院宣判被告「無罪」
    云云（見本院卷第17頁、第19頁）。惟查，原審裁定被告送
    觀察勒戒部分，業經原公訴檢察官不服提起抗告(見原審卷
    第511頁)，現繫屬於本院另案審理中（見本院卷第113頁）
    ，是被告就原審上揭裁定不服提起抗告部分，已由本院另案
    審理，而就原審判決被告免訴部分，因被告上訴理由亦載及
    此部分，則為本院本案審理範圍，合先敘明。
　㈢然查：
　⒈被告前因「基於施用第二級毒品之犯意，於108年5月20日晚
    間10時30分許為警採集尿液回溯120小時內某時，在臺灣地
    區某不詳處所，以不詳方式，施用第二級毒品甲基安非他命
    1次。嗣於108年5月20日下午16時35分許，為警持搜索票在
    桃園市○○區○○街000巷00號5樓執行搜索，經其同意採集尿液
    送驗後，檢驗結果呈甲基安非他命陽性反應」之事實（下稱
    前案），業據臺灣桃園地方檢察署檢察官聲請簡易判決處刑
    ，並於108年9月26日經原法院以108年度壢簡字第1587 號判
    決確定，嗣於109年1月2日易科罰金執行完畢等情，有本院
    被告前案紀錄表、臺灣桃園地方檢察署108年度毒偵字第392
    1號聲請簡易判決處刑書、原法院108年度壢簡字第1587號刑
    事判決書各1份在卷足參，可以認實。
　⒉被告係於108年5月21日21時許，在桃園市○鎮區○○路000號前
    為警攔查，後經其同意於108年5月22日10時許，為警採集其
    尿液送檢驗，結果呈安非他命、甲基安非他命陽性反應乙情
    ，業經被告供述明確（見毒偵字第3045號卷《下稱第3045號
    毒偵卷第5頁至第7頁），復有桃園市政府警察局平鎮分局刑
    事案件移送書、勘察採證同意書、桃園市政府警察局平鎮分
    局被採尿人尿液暨毒品真實姓名與編號對照表、台灣檢驗科
    技股份有限公司濫用藥物檢驗報告各1份（見第3045號毒偵
    卷第1頁至第2頁、第19頁）在卷可參，亦可認定。
　⒊被告於本案偵查中供認其本人係於108年5月20日，在桃園市
    楊梅區金山街之某處賭場內施用第二級毒品甲基安非他命等
    語（見第3045號毒偵卷第39頁背面），並於原審準備程序中
    供陳：其本人確有於108年5月20日晚間6時許，在桃園市楊
    梅區金山街某賭場內，施用第二級毒品甲基安非他命，後來
    員警來賭場搜索時，有遭員警帶回製作筆錄，且從派出所離
    開以後至108年5月21日21時許再為警逮捕之期間內，都未再
    施用第二級毒品甲基安非他命，而上開施用毒品之犯行已經
    被處罰過了等語（見原審卷第357頁、第413頁至第414頁）
    。觀諸前案與本件施用第二級毒品之時間重疊，地點亦同為
    桃園市楊梅區金山街，堪認就起訴書犯罪事實欄一、㈡部分
    ，被告涉犯之施用第二級毒品行為，核與前案確定判決所載
    之施用第二級毒品犯行，前後兩案應屬同一事實，則被告本
    案被訴施用第二級毒品犯行，自為前案確定判決效力所及，
    故本於一事不再理，檢察官就已判決確定之同一案件重行起
    訴，原審法院不經言詞辯論，逕為諭知免訴之判決，於法無
    違。
　⒋本案被告就原審判決免訴部分不服，提起上訴，並無理由，
    自應予駁回，並不經言詞辯論為之。
據上論斷，應依刑事訴訟法第368條、第372條，判決如主文。
中　　華　　民　　國　　110 　年　　4  　　月　 12　　日
     　　　　　　 刑事第二十庭  審判長法　官  王復生  
　　　　　　　　　　　　　　　　　　　法　官  遲中慧
　　　　　　　　　　　　　　　　　　　法　官  蕭世昌
以上正本證明與原本無異。
不得上訴。
                                      書記官  吳建甫
中　　華　　民　　國　　110 　年　　4 　　月　　13　　日